臺灣士林地方法院交通事件裁定　　　　99年度交聲字第1213號
原處分機關　臺北市交通事件裁決所
異　議　人
即受處分人　董龍祺
上列異議人即受處分人因違反道路交通管理處罰條例案件，對於
臺北市交通裁決所中華民國99年10月29日北市裁罰字第裁22-A01
XKS210號裁決書所為之處分，聲明異議，本院裁定如下：
    主  文
原處分撤銷。
董龍祺不罰。
    理  由
一、原處分意旨略謂：異議人即受處分人董龍祺於民國99年9 月
    6 日下午6 時39分許，騎乘車牌號碼339-EQD 號重型機車，
    沿臺北市○○○路○ 段西往東方向，行經該路段與敦化北路
    口時，因行駛機車禁行車道，經警欄檢製單舉發後，原處分
    機關認異議人有「機器腳踏車，不在規定車道行駛」之違規
    事實，乃依道路交通管理處罰條例第45條第13款、第63條第
    1 項第1 款，裁處罰鍰新臺幣（下同）600 元，並記違規點
    數1 點云云。
二、聲明異議意旨則略以：伊當時係在機車停等區內被舉發行駛
    禁行機車道，但如機車停等區○○○○道不能行駛機車，該
    機車停等區為何要跨兩個車道，若是劃線錯誤是否可以開單
    等語。
三、按汽車駕駛人爭道行駛，有機器腳踏車不在規定車道行駛之
    情形，處600 元以上1,800 元以下罰鍰，並應記違規點數1
    點，道路交通管理處罰條例第45條第13款、第63條第1 項第
    1 款固有明文。然違反行政法上義務之行為非出於故意或過
    失者，不予處罰，行政罰法第7 條第1 項亦有明文。
四、經查：
  (一)異議人於前揭時地，騎乘上開機車，經警以「機車行駛禁行
    車道」為由製單舉發後，為原處分機關裁罰如上乙節，已經
    異議人敘明在卷（見本院卷第28頁），核與證人即本件舉發
    警員楊志強所述相符（見本院卷第27頁背面），並有舉發通
    知單、本件裁決書及送達證書在卷可稽（見本院卷第6 至9
    頁）；又本件舉發當時，舉發違規地點所在之民權東路3 段
    西往東方向，其上游車道原為4 車道，由內側往外第1 、2
    車道上各有「禁行機車」之標字，近民權東路3 段與敦化北
    路口時，則分為5 車道，原第1 車道延伸分為2 車道（下稱
    路口第1 車道、路口第2 車道），均左轉專用車道，原第2
    、3 車道並未改變，延伸為中間2 直行車道（下稱路口第3
    車道、路口第4 車道），原第4 車道並延伸為最外側之右轉
    專用車道，而路口中間2 直行車道範圍前即跨路口第3 、4
    車道前則劃設有機車停等區線等事實，除為異議人所不否認
    （見本院卷第27頁）外，並據證人楊志強證述明確（見本院
    卷第27頁背面），復有臺北市交通管制工程處（下稱交工處
    ）99年11月10日北市交工規字第09937474100 號函檢送原處
    分機關之改善前車道配置示意圖1 紙及證人楊志強提出之現
    場照片1 張（見本院卷第18、32頁）在卷可稽，首堪認定。
  (二)據異議人表示：伊原係沿上游第3 車道行駛，至民權東路3
    段184 巷口，因有自巷內右轉駛出之車輛，伊就往較內側之
    路口第3 車道（即原上游第2 車道）騎去，在路口第2 、3
    車道中間貼線騎到路口第3 車道正前方之機車停等區內等語
    （見本院卷第28頁背面至第29頁），並在前揭車道配置示意
    圖上當庭以藍筆手繪其動線標示（見本院卷第18頁）供憑。
    證人楊志強雖證稱：伊在該路口左轉綠燈直行紅燈亮起時走
    到道路中間，伊看到異議人約在前方50至100 公尺處（差不
    多在184 巷口），從路口第3 車道切到路口第2 車道貼線往
    前行駛到伊所站位置，伊舉發時異議人不在機車停等區○○
    ○○○路口開單，伊當時除異議人外，還有欄下舉發另外一
    臺機車，那臺機車是跟在異議人後面騎過來云云（見本院卷
    第27頁背面至第28頁背面、第29頁），並在前揭車道配置示
    意圖上當庭以紅筆手繪所見異議人動線標示（見本院卷第18
    頁）供憑。然楊志強於異議人向原處分機關申訴時答辯表示
    ：「職於99年9 月6 日18時39分在民權東路3 段與敦化北路
    口『西南角』，見違規人駕339-EQD 與另一機車（222-CWU
    ）行駛於第2 車道西往東行駛至路口停下」云云，有卷存臺
    北市政府警察局松山分局（下稱松山分局）舉發違反道路交
    通管理事件員警答辯表（見本院卷第32頁）足佐，而舉發機
    關松山分局就異議人之申訴則查復以：「本案經查舉發員警
    當時正於該路口『西南角』執行勤務，所站位置可清楚看到
    該路口號誌燈變化及進入路口車輛行駛之方向，並當場目睹
    旨揭機車確有沿第2 車道禁行機車道行駛之違規行為，再進
    入路口『機車停等區』為本分局員警欄檢舉發」等情，亦有
    卷附松山分局99年10月6 日北市警松分交字第09932121700
    號函（見本院卷第13頁）可稽，其中關於見到違規行為時舉
    發警員所處之位置為路口「西南角」及目睹違規機車進入路
    口「機車停等區」等節，與證人楊志強所述「在道路中間」
    、「異議人不在機車停等區內」之情均不相符；又證人楊志
    強證稱：伊是在路口開單，當時除異議人外，還有欄下舉發
    另外一臺跟在異議人後面的機車（222-CWU ）云云，經本院
    調閱該輛機車之違規舉發通知單（見本院卷第38頁）結果，
    其違規地點固與異議人被舉發之地點相同，惟其違規時間則
    為99年9 月6 日下午6 時41分許，與異議人被舉發違規之時
    間相差2 分鐘，而參諸異議人供陳：伊直行騎過來看到路口
    已經黃燈，到達路口時，看到紅燈秒數差不多80秒左右（見
    本院卷第44頁）等語，則證人楊志強所述同時在路口開單舉
    發該二機車云云，顯非無疑；是證人楊志強對於舉發當時所
    見異議人行車動線為何，能否仍有清楚記憶，不無疑問；再
    衡以本件舉發違規當時正值下班之尖峰時間，車流量甚大，
    而異議人係貼線行駛之情，已據證人楊志強與異議人一致供
    明在卷（見本院卷第29頁），則楊志強對於異議人究竟有否
    跨入路口第2 車道，亦不無誤判之可能。綜此，證人楊志強
    前揭所述，尚難遽採為不利異議人之認定。另查別無其他積
    極證據足資證明異議人有跨入路口第2 車道行駛，而審諸異
    議人就本件舉發情節，自向原處分機關申訴迄本院前後2 次
    訊問，所述均屬一致，且能就具體詳節逐一陳述（見本院卷
    第10至12、28頁、第43頁至第44頁背面），其前揭所述行車
    動線情形，應堪信實。
  (三)依異議人所述行車動線，其係經由路口第3 車道直行至該車
    道正前方之機車停等區○○○路口第3 車道前雖有機車停等
    區，但卻為繪有「禁行機車」標字之原上游第2 車道所直行
    延伸者，已如前述，則異議人固仍屬行駛機車禁行車道，而
    有不在規定車道行駛之情形。惟按機器腳踏車停等區線，用
    以指示汽缸總排氣量未滿550 立方公分之機器腳踏車駕駛人
    於紅燈亮時行駛停等之範圍，其他車種不得在停等區內停留
    。本標線視需要設置於行車速限每小時60公里以下之道路，
    且設有行車管制號誌路口之停止線後方。但「禁行機器腳踏
    車或紅燈允許右轉車道不得繪設」，道路交通標誌標線號誌
    設置規則第174 條之2 第1 項定有明文。本件路口第3 車道
    既係禁行機車道，然其前方卻仍繪設有機車停等區，揆諸前
    揭規定，該等道路交通標線之設置即顯有矛盾之情至明。此
    經異議人向原處分機關申訴後，由臺北市道路標線設施權責
    機關交工處函覆略以：「案揭地點因臺北市政府工務局新建
    工程處（下稱新工處）辦理道路重新銑鋪後標線復舊錯誤，
    造成車道線連接方式與施工前產生出入，已於99年10月初現
    勘請該處改善完竣」之情，有卷存交工處99年10月12日北市
    交通規字第09937244500 號函（見本院卷第14頁）足稽，另
    新工處並函稱：「旨揭路段本處於99年7 月11日完成路面更
    新工程，並於同日完成標線復舊作業。惟經交工處99年10月
    1 日辦理現場會勘指明旨揭路段第2 車道線應採偏心式劃法
    標繪，爰本處於99年10月7 日依前揭會勘結論修正完妥」等
    語，亦有新工處處99年11月17日北市工新工字第0997217860
    0 號函（見本院卷第19頁）附卷可按，而依交工處99年11月
    10日北市交工規字第09937474100 號函檢送原處分機關之改
    善後車道配置示意圖（見本院卷第18頁背面）所示，該路口
    車道配置標線嗣經更改如下：其上游車道仍為4 車道，由內
    側往外第1 、2 車道上各有「禁行機車」之標字，近民權東
    路3 段與敦化北路口時，亦分為5 車道，惟原第1 、2 車道
    則更改成不予變動直接延伸為2 左轉專用車道，原第3 車道
    則更改成延伸分為中間2 直行車道（即成路口第3 、4 車道
    ），原第4 車道未更改，仍延伸為最外側之右轉專用車道，
    而路口中間2 直行車道範圍前即跨路口第3 、4 車道前劃有
    機車停等區線亦無更改。由此可見，異議人所行駛之路口第
    3 車道本即不應為禁行機車道，係因政府機關於車道標線復
    舊作業時標繪錯誤，致生異議人有行駛禁行機車道之違規情
    形。則本件道路標線之公權力設施既有違誤，即不應由人民
    負擔因此違誤所致生之不利後果，是異議人本件被舉發之違
    規行為，尚難認為係可歸責於異議人。
五、至前揭改善前、後車道配置示意圖2 紙上，所載「民族東路
    3 段184 巷」，乃為「民權東路3 段184 巷」之誤植，此有
    卷附電子地圖（見本院卷第45頁）足徵，附此敘明。
六、綜上所述，異議人所辯：伊乃行駛機車停等區正後方直行車
    道至機車停等區內，因標線錯誤致生伊有違規之情，既非無
    據，復查無其他積極證據足資證明異議人有何不在規定車道
    行駛之行為，自難認異議人就本件違規行為有何過失可言，
    原處分未及詳查，遽為裁罰，即有未洽。本件聲明異議為有
    理由，自應由本院將原處分撤銷，並為異議人不罰之諭知。
據上論斷，應依道路交通事件處理辦法第19條前段，裁定如主文
。
中    華    民    國   100    年    5     月    6     日
                        交通法庭法  官  李冠宜
以上正本證明與原本無異。
如不服本裁定應於送達後 5日內向本院提出抗告狀。
                                書記官  劉欣怡
中    華    民    國   100    年    5     月    6     日